【裁判字號】    98,易,1462
【裁判日期】    980601
【裁判案由】    詐欺
【裁判全文】
臺灣臺中地方法院刑事判決              98年度易字第1462號
公  訴  人  臺灣臺中地方法院檢察署檢察官
被      告  丙○○
                    國民
上列被告因詐欺案件，經檢察官提起公訴（九十八年度偵字第二
四五九四號），被告於準備程序中就被訴事實為有罪之陳述，受
命法官經聽取當事人之意見後，由本院合議庭裁定由受命法官獨
任改行簡式審判程序判決如下：
    主    文
丙○○幫助意圖為自己不法之所有，以詐術使人將本人之物交付
，處拘役伍拾玖日，如易科罰金，以新臺幣壹仟元折算壹日。
    犯罪事實
一、丙○○雖可預見將金融機構帳戶之存摺、金融卡連同密碼交
    付予身分不詳之人使用，足供他人作為詐騙財物匯款之工具
    ，竟基於幫助他人詐欺取財之不確定故意，於民國九十七年
    八月二十日某時，在桃園市○○路之體育館附近，將其子蕭
    勝宏所有之臺灣中小企業銀行桃園分行帳號000-0000000000
    0號帳戶之存摺影本、提款卡含密碼等物交付給真實姓名年
    籍不詳之成年男子，而以此方式容任該人與其所屬之詐騙集
    團成員藉此帳戶遂行詐欺取財犯罪。嗣有姓名年籍不詳之詐
    欺集團成年成員，意圖為自己不法之所有，於九十七年八月
    二十日晚上撥打電話予乙○○，對其佯稱：先前網路購物之
    付款方式有誤，必須操作提款機以取消分期付款功能等語，
    致乙○○陷於錯誤，於八月二十一日凌晨零時八分許，至臺
    北縣三芝鄉○○路○段六八號之萊爾富臺新銀行處，依指示
    操作自動櫃員機，因而匯款新臺幣一萬七千九百九十八元至
    蕭勝宏之上開臺灣中小企業銀行帳戶內。嗣乙○○察覺有異
    ，始報警查獲上情。
二、案經臺中縣警察局和平分局報告臺灣臺中地方法院檢察署檢
    察官偵查起訴。
    理    由
壹、程序方面：
一、按除被告所犯為死刑、無期徒刑、最輕本刑為三年以上有期
    徒刑之罪或高等法院管轄第一審案件者外，於法院行準備程
    序進行中，被告先就被訴事實為有罪之陳述時，審判長得告
    知被告簡式審判程序之旨，並聽取當事人、代理人、辯護人
    及輔佐人之意見後，裁定進行簡式審判程序；且受命法官行
    準備程序，與法院或審判長有同一之權限；又簡式審判程序
    之證據調查，不受刑事訴訟法第一百五十九條第一項、第一
    百六十一條之二、第一百六十一條之三、第一百六十三條之
    一及第一百六十四條至第一百七十條規定之限制，刑事訴訟
    法第二百七十三條之一第一項、第二百七十九條第二項前段
    、第二百七十三條之二分別定有明文。
二、查本件被告丙○○所犯為死刑、無期徒刑、最輕本刑為三年
    以上有期徒刑以外之罪，且非高等法院管轄第一審之案件，
    經本院合議庭裁定由受命法官行準備程序時，被告就被訴事
    實為有罪之陳述後，復經本院合議庭裁定由受命法官獨任行
    簡式審判程序，是其證據之調查，自不受刑事訴訟法第一百
    五十九條第一項、第一百六十一條之二、第一百六十一條之
    三、第一百六十三條之一及第一百六十四條至第一百七十條
    規定之限制，合先敘明。
貳、實體方面：
一、被告丙○○前於警詢、偵查中坦承於上揭時、地有將上開帳
    戶之存摺影本、提款卡含密碼等物交付他人之事實，惟矢口
    否認有何幫助詐欺取財之犯行，辯稱：係為了應徵工作，才
    交付帳戶給對方云云，惟其於本院準備程序時，已就上揭犯
    罪事實坦承不諱，核與被害人乙○○及證人蕭勝宏於警詢時
    指述之情節相符，並有被害人乙○○提供之臺新銀行自動櫃
    員機交易明細表、臺灣中小企業銀行桃園分行九十七年九月
    九日九七桃分字第九七０一六號函暨檢送上開帳戶之開戶資
    料及九十七年八月十日至九十七年八月三十日交易明細影本
    各一份附卷可稽，復有臺北縣政府警察局淡水分局三芝派出
    所陳報單、受理詐騙帳戶通報警示簡便格式表、受理各類案
    件紀錄表、受理刑事案件報案三聯單、內政部警政署反詐騙
    諮詢專線紀錄表、臺中縣警察局和平分局偵查隊員警職務報
    告各一份在卷可資佐證，堪認被告事後於本院準備程序中坦
    認犯罪之自白屬實。按今日一般人至郵局或銀行開設帳戶使
    用，實非難事，並無任何特別資格之限制，如非供犯罪之非
    法使用，衡諸常情，自無置自己名義帳戶不用，而取得他人
    帳戶使用之必要。且金融存款帳戶事關存戶個人財產權益之
    保障，其與存戶印鑑章結合，具高度專有性，若非申請人本
    人或與本人親密關係者，難認有何理由可自由流通使用該存
    摺之必要，一般人皆有妥為保管，防阻他人任意使用之認識
    ，縱因特殊情況偶有交付他人使用之需，亦必然深入瞭解用
    途後再行提供以使用，方符常情。而該等專有物品如落入不
    明人士手中，極易被利用為與財產有關之犯罪工具，此又係
    具備一般生活智識者皆能體察之常識；參以邇來詐欺者使用
    他人存摺作為指示被害人匯款工具之犯罪類型層出不窮，並
    廣經媒體披載，凡對社會動態尚非全然不予關注者均能知曉
    。本件被告丙○○係具有一般智識程度之成年人，對於上開
    各情自有認識，竟仍將其子所有之上開銀行帳戶之存摺、提
    款卡及密碼等資料，交付予真實姓名年籍不詳之成年男子使
    用，被告主觀上顯具有縱使該姓名、年籍不詳之成年男子取
    得該存摺、提款卡及密碼後，持以作為詐欺取財之用，亦不
    違背其本意之不確定故意至明。然以被告僅係單純依該姓名
    年籍不詳之成年男子要求提供上開銀行之帳戶存摺、提款卡
    等資料，並未參與詐騙被害人財物之構成要件行為，是主觀
    上僅係基於幫助他人詐欺取財之意思，亦屬無疑。綜上所述
    ，被告前開自白確與事實相符，均堪信採。本件事證明確，
    被告上開犯行洵堪認定。
二、核被告丙○○所為，應成立刑法第三十條第一項、第三百三
    十九條第一項之詐欺取財罪之幫助犯，並依刑法第三十條第
    二項之規定減輕其刑（被告本件犯罪之型態為幫助他人詐欺
    取財，因詐欺取財之正犯是否屬於共同正犯，與被告應成立
    之罪名、刑責均無涉，為免累贅，爰不於主文欄諭知被告幫
    助「共同」詐欺取財，附此敘明）。爰審酌被告擅自提供金
    融帳戶供他人非法使用，非惟幫助詐騙者遂行詐財目的，同
    時使詐欺者得以隱匿其真實身分，減少遭查獲之風險，愈使
    其肆無忌憚，助長犯罪之猖獗，破壞社會秩序甚鉅，並衡酌
    被告犯罪之動機、目的、手段，暨其本身並未實際參與詐欺
    取財之犯行、可非難性較小，且被告犯後雖曾一度否認犯行
    ，惟嗣後已能坦承知錯，態度尚稱良好等一切情狀，量處如
    主文所示之刑，並諭知易科罰金之折算標準，以資懲儆。
據上論斷，應依刑事訴訟法第二百七十三條之一第一項、第二百
九十九條第一項前段，刑法第三百三十九條第一項、第三十條第
一項前段、第二項、第四十一條第一項前段，刑法施行法第一條
之一，判決如主文。
本案經檢察官甲○○到庭執行職務。
中    華    民    國    98    年     6     月    1    日
                  刑事第十四庭    法  官  林學晴
上正本證明與原本無異。
如不服本判決應於收受送達後10日內向本院提出上訴書狀，並應
敘述具體理由；其未敘述上訴理由者，應於上訴期間屆滿後20日
內向本院補提理由書（均須按他造當事人之人數附繕本）「切勿
逕送上級法院」。
                                  書記官  簡雅文
中    華    民    國    98    年     6      月   1    日
【附錄本案論罪科刑法條】
第三百三十九條第一項
意圖為自己或第三人不法之所有，以詐術使人將本人或第三人之
物交付者，處五年以下有期徒刑、拘役或科或併科一千元以下罰
金。


司法院資訊處製作；財團法人民間司法改革基金會備份。
